臺灣花蓮地方法院民事裁定　　　　　 100年度司養聲字第75號
聲　請　人　侯明強
聲　請　人　葛方
聲　請　人　葛孚文
聲　請　人　葛嬰
聲　請　人　葛孚人
上　三　人
法定代理人　譚玉玲
上列當事人間聲請收養認可事件，本院裁定如下：
    主  文
認可聲請人侯明強（男，民國○○年○ 月○○日生，身分證統一編號
：Ｚ000000000號）於中華民國100年7月22日收養葛方（女，80年
1 月29日出生，身份證統一編號：Ｚ000000000號）、葛嬰（女，
84年5 月20日出生，身份證統一編號：Ｚ000000000號）為養女，
葛孚文（男，82年8 月13日出生，身份證統一編號：Ｚ000000000
號）、葛孚人（男，85年9月17日出生，身份證統一編號：
Ｚ000000000號）為養子。
聲請程序費用由聲請人負擔。
    理  由
一、按夫妻收養子女時，應共同為之，但夫妻之一方收養他方之
    子女，得單獨為之；又子女被收養時，應得其父母之同意，
    但父母之一方對子女未盡保護教養義務或有其他顯然不利子
    女之情事而拒絕同意，不在此限；又滿7 歲以上之未成年人
    被收養時，應得其法定代理人之同意。被收養者之父母已依
    前2 項規定以法定代理人之身分代為並代受意思表示，得免
    依前條規定為同意。又收養應以書面為之，並向法院聲請認
    可；又收養有無效、得撤銷之原因或違反其他法律規定者，
    法院應不予認可。法院為未成年人被收養之認可時，應依養
    子女最佳利益為之，民法第1074條但書、第1076條之1第1項
    第1款、第1076條之2第2項及第3項、第1079條及第1079條之
    1 分別定有明文。又被收養人為兒童及少年時，依兒童及少
    年福利法第14條規定，並應考慮兒童及少年之最佳利益，於
    決定兒童及少年之最佳利益時，應斟酌收養人之人格、經濟
    能力、家庭狀況及以往照顧或監護其他兒童及少年之紀錄，
    且法院為認可前，應命主管機關或兒童及少年福利機構進行
    訪視，提出調查報告及建議。
二、本件聲請意旨略以：聲請人即收養人侯明強欲收養其配偶譚
    玉玲之子女葛方（女，80年1 月29日出生，身份證統一編號
    ：Ｚ000000000號）、葛嬰（女，84年5 月20日出生，身份證
    統一編號：Ｚ000000000號）為養女，葛孚文（男，82年8 月
    13日出生，身份證統一編號：Ｚ000000000號）、葛孚人（男
    ，85年9 月17日出生，身份證統一編號：Ｚ000000000號）為
    養子，並經被收養人之法定代理人即生母譚玉玲同意（生父
    葛樹明已歿），且收養人身體健康、有正當職業及財產，確
    有扶養被收養人之能力，為此聲請本院准予認可等語。聲請
    人並提出收養契約書、雙方戶籍謄本、被收養人生父葛樹明
    除戶謄本、收養人體格檢查表、收養人存簿儲金簿影本、收
    養人在職證明等件為證。
三、經查，本件雙方共同訂立收養契約書後，並於100年7月22日
    向本院聲請收養認可，此有收養契約書、雙方戶籍謄本、被
    收養人生父葛樹明除戶謄本、收養人體格檢查表、收養人存
    簿儲金簿影本、收養人在職證明等在卷足憑。此外本院通知
    聲請人到院調查，被收養人葛方、葛嬰、葛孚文、葛孚人均
    明確表示同意被收養，此有本院100年10月5日調查筆錄在卷
    可稽。又本件收養事件葛嬰、葛孚人係未滿18歲之未成年人
    ，因此本院就此部分函囑財團法人中華民國兒童福利聯盟文
    教基金會對本件派員進行訪視，訪視之結果就本件綜合評估
    出養必要性略以：「被收養人葛嬰小妹、葛孚人小弟為生母
    譚玉玲小姐與生父葛樹明先生之婚生子女，兩人共生育四名
    子女，其中葛方小妹、葛孚文小弟均已滿18歲以上，因此僅
    就葛嬰小妹、葛孚人小弟提供訪視評估報告。生父葛樹明先
    生已於89年因癌症過世，當時兩名被收養人僅5歲、4歲，葛
    小妹對生父尚有模糊的印象，葛小弟對生父則毫無印象。生
    母於5 年前與收養人結婚，婚後收養人便扮演孩子們的父親
    角色，照料家人的起居飲食，為讓孩子們可與收養人建立正
    式的親子關係，遂正式辦理收養手續。」，而認為本件具出
    養必要性；就綜合評估略以：「此案為收養他方案，收養人
    與被收養人共同生活已有五年的時間，在被收養人成長過程
    中扮演重要的角色，收養關係的建立更有助於家族間彼此的
    認同，也可減少被收養人成長過程中因姓氏不同而帶來的困
    擾，故評估認為，侯明強先生合適收養葛嬰、葛孚人小弟。
    」，而認收養人適合收養被收養人葛嬰、葛孚人，此有財團
    法人中華民國兒童福利聯盟文教基金會100年10 月18日兒盟
    北東收字第調花縣100045號函暨所附之訪視報告可稽。本院
    審酌收養人已與被收養人生母結褵多年，且被收養人受照顧
    情形良好，雙方已有親密情感依附關係等情，本件之收養亦
    無無效、得撤銷之原因或違反其他法律規定之情形，而認本
    件收養符合被收養人之最佳利益，因此聲請人之聲請合於首
    揭規定，應予認可。
四、依非訟事件法第21條第1 項前段、第23條，民事訴訟法第85
    條第1 項前段，裁定如主文。
五、如對本裁定不服，應於裁定送達後10日內，以書狀向本院提
    出抗告，並繳納抗告費用新台幣1000元。
中    華    民    國   100    年    11    月     5    日
                  家事法庭  司法事務官